臺灣高雄地方法院刑事裁定　　　　　　　　 94年度自字第4號
自　訴　人　丁○○
　　　　　　甲○○
　　　　　　丙○○
　　　　　　庚○○
　　　　　　己○○
　　　　　　乙○○
共　　　同
自訴代理人　周崇賢律師
被　　　告　戊○○　男　57歲.
上列被告因詐欺等案件，經自訴人提起自訴，本院裁定如下：
    主  文
自訴駁回。
    理  由
一、自訴意旨略以：自訴人丁○○、甲○○、丙○○、庚○○、
    己○○、乙○○等六人均為高雄市左營區○○○路346號「
    國寶天下三代」大廈管理委員會委員，以被告戊○○為負責
    人之堅山建設股份有限公司（下稱堅山建設公司）係該大廈
    之起造人，堅山建設公司於呈報高雄市政府工務局之建築設
    計圖，地下室第一、二層各規劃25及24位停車空間，嗣經取
    得使用執照出售予住戶時，被告竟意圖為自己或第三人不法
    所有之犯意，指示所屬人員將地下室第一、二層，以違法占
    有其他公共設施空間之方法，將地下室第一層停車位增設至
    39個停車位，地下室第二層停車位則增設至47個停車位，並
    以停車位價款（地下室第一層每一停車位新台幣85萬元、地
    下室第二層每一停車位80萬元）含於房屋總價內之方式，出
    售予購屋者，以至於全體住戶均遭受無法使用被挪用公共設
    施空間之損害，有車位之住戶另亦受車位狹小、無法方便迴
    車之損害，因認被告有詐欺得利之犯行。另被告明知地下室
    第一層平面設計圖並無規劃第39號停車位之停車空間，竟指
    示所屬人員以不實之平面圖，標示第39號停車位，請求本院
    公證人於84年1月27日，就購屋者葉日富分管該地下室第一
    層第39號車位證明書及不實車位予以認證，損害全體住戶之
    權利，故被告顯有明知為不實之事項，而使公務員登載於職
    務上所掌公文書之犯行，因認被告涉犯刑法第339條第2項之
    詐欺得利罪嫌及同法第214條之使公務員登載不實罪嫌。
二、按法院或受命法官於自訴案件第一次審判期日前訊問及調查
    結果，如認為案件有刑事訴訟法第252條至第254條之情形者
    ，得以裁定駁回其自訴，同法第326條第3項定有明文。次按
    ，犯罪事實應依證據認定之，無證據不得認定犯罪事實；又
    不能證明被告犯罪者，應諭知無罪之判決，刑事訴訟法第15
    4條第2項及第301條第1項分別定有明文。又刑法第339條所
    謂之「詐術」，必須被詐欺人因其詐術而陷於錯誤，若其所
    用方法，不能認為詐術，亦不致使人陷於錯誤，即不構成該
    罪；又認定不利被告之事實，須依積極證據，苟積極證據不
    足為不利於被告事實之認定時，即應為有利於被告之認定，
    更不必有何有利之證據；而所謂「積極證據足以為不利被告
    事實之認定」，係指據為訴訟上證明之全盤證據資料，在客
    觀上已達於通常一般之人均不致於有所懷疑，而得確信被告
    確曾犯罪之程度，若未達此一程度，而有合理懷疑之存在時
    ，即無從為有罪之認定，最高法院46年台上字第260號、30
    年上字第816號及76年台上字4986號分別著有判例可資參照
    。
三、本件自訴人等六人認被告涉有詐欺得利及使公務員登載不實
    罪嫌，無非以堅山建設公司向高雄市政府工務局申請使用執
    照時所提出之建築設計圖，就地下室第一、二層之停車位空
    間規劃，與實際上之情形不符，為其唯一之論據。
四、經查：
  (一)自訴人丁○○係向案外人葉淑茹購買位於高雄市左營區○○○路344號21樓之1之區分所有建物及該大廈第二層第17號、
    第18號停車位分管使用權；而自訴人甲○○則係自案外人即
    堅山建設公司股東詹良購得位於高雄市左營區○○○路346
    號6樓之2之區分所有建物；另自訴人己○○位於高雄市左營
    區○○○路344號3樓之2之區分建物，則係經由法院拍賣程
    序取得，除據自訴人丁○○、甲○○及己○○陳稱屬實外，
    並有自訴人丁○○、甲○○、己○○提出之建物所有權狀、
    土地所有權狀、車位所有權證明書、車位讓渡書、不動產買
    賣契約書等資料附卷可稽，是自訴人丁○○、甲○○、己○○等三人購買上開區分所有建物及地下室停車位時，被告所
    經營之堅山建設公司或被告既然並非出賣人，自難謂堅山建
    等三人陷於錯誤，以致購買上開區分所有建物及地下室停車
    位之可言。
  (二)自訴人乙○○係於86年間，向堅山建設公司購買高雄市左營
    區○○○路346號21樓之1之區分所有建物及該大廈地下室二
    樓第41號、第42號停車位分管使用權等情，固據自訴人乙○○陳述甚詳，並有其提出之公證書、土地建築物改良物買賣
    所有權移轉契約書、高雄市政府工務局使用執照、使用執照
    起造人名冊、協議書、土地所有權狀、建物所有權狀、地下
    室二層第41號、第42號停車位分管使用證明書各一份附卷可
    佐，而堪認定。惟自訴人乙○○向堅山建設公司購買前揭區
    分所有建物時，曾到場查看區分所有建物及地下室停車位之
    實際狀況，而其購買前揭區分所有建物及地下室停車位後，
    地下室停車位之空間及數量，均未有何變更等情，除據自訴
    人乙○○自承在卷，另觀諸自訴人乙○○提出之停車位分管
    使用證明書二紙，顯示自訴人乙○○購買之停車位分別係在
    該大廈地下室第二層第41號及第42號，足見被告所經營之堅
    山建設公司出售前揭區分所有建物時，即已將地下室第二層
    規劃設置有47個停車位，而與堅山建設公司呈報予高雄市政
    府工務局之建築設計圖有所不同。自訴人乙○○於購買前揭
    區分所有建物及地下室停車位時，既已知悉被告所經營之堅
    山建設公司對該大廈地下室第一、二層規劃之地下室停車位
    分別超過25及24個停車位，仍決定購買，自難認自訴人乙○○係因被告施用詐術而陷於錯誤所致。
  (三)自訴人丙○○及庚○○均非號「國寶天下三代」大廈之區分
    所有人，此觀被告丙○○提出之土地所有權狀及建物所有權
    狀各一紙，均登載所有權人係「張毓弘」而非自訴人丙○○
    ，被告庚○○提出之土地所有權狀及建物所有權狀各一紙，
    則均登載所有權人係「陳麗鶯」而非自訴人庚○○，則購買
    「國寶天下三代」大廈之區分所有建物之人，既然並非自訴
    人丙○○及庚○○，自訴人丙○○及庚○○指稱：因遭受堅
    山建設公司之詐欺始購買該大廈之區分所有建物云云，即屬
    無據。況且，自訴人丙○○及庚○○雖陳稱：伊等二人均係
    以家人名義向堅山建設公司購買該大廈之區分所有建物等語
    ，然自訴人丙○○及庚○○並無法提出任何證據，用以佐証
    其等二人分別位於高雄市左營區○○○路346號5樓之1及同
    號3樓之1之區分所有建物係直接購自堅山建設公司，則其等
    二人是否確係以兒子及妻子之名義，向堅山建設公司購買前
    開區分所有建物，亦非無疑。再者，觀諸自訴人丙○○提出
    之地下室第二層平面圖顯示，該地下室第二層之停車位共計
    47個停車位，而自訴人丙○○提出之停車位分管使用證明書
    亦顯示由案外人張瑞烽分管使用之前開區分所有建物而附隨
    購買之停車位係地下室第二層第40號，由此足認，高雄市左
    營區○○○路346號5樓之1及該第40號停車位出售時，堅山
    建設公司業已將該大廈地下室第二層規劃設置有47個停車位
    ，則買受人認知上情，卻仍決意購買，自難謂被告或堅山建
    於該大廈建築完成時，曾實地查看該大廈之區分所有建物及
    地下室停車位，其所購得之地下室停車位之空間，事後並無
    任何之變更，伊僅是感覺該大廈於高雄市政府驗收後，車位
    有增加等語，是縱認自訴人庚○○所稱，伊係「國寶天下三
    代」大廈之區分所有人乙節為真，惟堅山建設公司交付予自
    訴人庚○○之區分所有建物及地下室停車位，既均與原來約
    定相同，並無任何之變更，至於該大廈地下室停車位，事後
    是否有所增設，自訴人庚○○亦無法確定，自不得據此認被
    告所經營之堅山建設公司於出售該大廈之區分所有建物後，
    確有增設地下室停車位之事實，從而，自訴人庚○○指稱被
    告施用詐術而陷於錯誤云云，亦屬無憑。
  (四)又「國寶天下三代」大廈地下室第一層確實設有第39號停車
    位，此經自訴人乙○○及庚○○陳述屬實，且有該地下室一
    樓第39號停車位之停車位分管使用證明書一紙附卷足憑，則
    被告所經營之堅山建設公司就實際上存在之地下室第一層第
    39號停車位請求本院公證人認證，其請求認證之事項，本即
    無不實之處，若謂該地下室第一層第39號停車位，因與堅山
    建設公司呈報予高雄市政府工務局之建築設計圖面不符，即
    屬不實，且損害全體住戶之權利，則自訴人乙○○、丙○○
    分別持有、分管該大廈地下室第二層第41號、第42號、第40
    號停車位分管使用證明書及該三個停車位，因與堅山建設公
    司呈報予高雄市政府工務局之建築設計圖不符，豈不亦均屬
    不實，而自訴人乙○○及丙○○使用該三個不實之停車位空
    間，豈不亦使全體住戶均遭受無法使用公共設施空間，而損
    害全體住戶之權利？從而，自訴人等六人以該大廈地下室第
    一層第39號停車位，與堅山建設公司呈報予高雄市政府工務
    局之建築設計圖面不符，被告所經營之堅山建設公司請求本
    院公證人就該地下室第一層第39號停車位分管使用證明書及
    該地下室停車位予以認證，係使公務員將不實之事項登載於
    其職務上所掌公文書云云，自屬誤會，而不足採。
五、綜上所述，雖被告所經營之堅山建設公司呈報予高雄市政府
    工務局之建築設計圖面，關於「國寶天下三代」大廈之地下
    室第一層僅規劃25個停車位，地下室第二層僅規劃24個停車
    位，然被告所經營之堅山建設公司於出售該大廈之區分所有
    之建物時，則將原本規劃為停放機車之空間，亦規劃為停放
    汽車之停車位，並在該大廈地下室第一層增設為39個停車位
    空間，地下室第二層增設為47個停車位空間後，出售予自訴
    人乙○○及其他住戶，致使被告所經營之堅山建設公司出售
    該大廈之區分所有建物及地下室停車位時，該地下室第一、
    二層關於停車位之規劃設計已與原先呈報予高雄市政府工務
    局之建築設計圖不符，然因該大廈建築完成後，出售予他人
    前，所有權人係堅山建設公司，則堅山建設公司本於所有權
    人之地位，將該大樓地下室第一、二層增設停車位後，再予
    以出售，至多僅係涉及是否違反建築法等相關法令之問題，
    尚難認有何施用詐術之處，且自訴人乙○○及其他住戶，既
    然均係在認知該大廈地下室第一層停車位為39個，而地下室
    第二層停車位為47個之情況下，仍決意購買該大廈之區分所
    有建物及地下室停車位，顯無認識錯誤之可言，自亦與詐欺
    罪之構成要件不符。又該大廈地下室第一層確實設有第39號
    停車位，則堅山建設公司請求本院公證人認證該大廈地下室
    第一層第39號停車位分管使用證明書，亦無將「不實之事項
    」登載於職務上所掌公文書之問題。從而，自訴人所舉之證
    據，均尚不足以認被告涉有詐欺得利及使公務員登載不實文
    書之犯罪嫌疑，揆諸首揭說明，自應駁回自訴。
據上論結，依刑事訴訟法第326條第3項、第252條第10款，裁定
如主文。
中　　華　　民　　國　　94　　年　　3 　　月　　29　　日
                  刑事第十一庭  審判長法  官  徐美麗
                                      法　官  鄭詠仁
                                      法　官  高增泓
以上正本證明與原本無異。
如不服本裁定，應於收受送達後5日內向本院提出抗告狀。
中　　華　　民　　國　　94　　年　　3 　　月　　30　　日
                                      書記官  林慧芬
